臺灣高等法院刑事判決
111年度上訴字第1478號
上  訴  人  臺灣臺北地方檢察署檢察官
被      告  劉智傑


選任辯護人  陳俊隆律師
上列上訴人因被告違反毒品危害防制條例案件，不服臺灣臺北地
方法院110年度訴字第857號，中華民國111年3月4日第一審判決
（起訴案號：臺灣臺北地方檢察署110年度偵字第25219號、110
年度偵字第27979號），提起上訴，本院判決如下：
    主  文
上訴駁回。
    理  由
一、本院審理範圍：本件檢察官起訴被告劉智傑：㈠販賣第二級
    毒品甲基安非他命之犯行（即原判決無罪部分）；㈡轉讓禁
    藥甲基安非他命之犯行（即原判決事實欄一部分）。㈢持有
    第二級毒品大麻及甲基安非他命之犯行（即原判決事實欄二
    部分）。原審判決後，檢察官僅針對前開㈠原審判決無罪部
    分提起上訴，被告則均未上訴，上述㈡、㈢部分因檢察官及被
    告均未上訴而確定。是本院審理範圍僅限上述㈠被告販賣第
    二級毒品甲基安非他命部分，先予敘明。
二、公訴意旨略以：被告明知甲基安非他命為毒品危害防制條例
    所列管之第二級毒品，依法不得販賣，竟基於販賣第二級毒
    品之犯意，於民國110年4月2日，透過交友軟體GRINDR與王
    朝慶聯繫後，在其當時位於臺北市○○區○○街0號5樓之住處內
    ，以新臺幣（下同）5萬元之代價，販賣第二級毒品甲基安
    非他命約1台予王朝慶。嗣經警於110年8月24日持臺灣臺北
    地方檢察署檢察官核發之拘票至其位於臺北市○○區○○○路00
    號18樓之住處執行拘提並為附帶搜索，當場扣得甲基安非他
    命5包（驗餘淨重共計1.3754公克）、含甲基安非他命及大
    麻成分之乾燥碎屑1包（驗餘淨重0.0560公克）及含甲基安
    非他命及大麻成分之香菸1支（驗餘淨重0.6917公克）等物
    ，而查悉上情，因認被告涉犯毒品危害防制條例第4條第2項
    之販賣第二級毒品罪嫌云云。
三、按犯罪事實應依證據認定之，無證據不得認定犯罪事實；不
    能證明被告犯罪者，應諭知無罪之判決，刑事訴訟法第154
    條第2項、第301條第1項分別定有明文。而事實之認定，應
    憑證據，如未能發現相當證據，或證據不足以證明，自不能
    以推測或擬制之方法，以為裁判基礎。再認定不利於被告之
    事實，須依積極證據，苟積極證據不足為不利於被告事實之
    認定時，即應為有利於被告之認定，更不必有何有利之證據
    。又按持有毒品者所稱某人販賣或轉讓毒品予其之指證，不
    得作為有罪判決之唯一證據，仍須調查其他必要之證據，以
    察其是否與事實相符。良以購毒者及持有毒品者供出來源，
    因而破獲者，法律規定得減輕其刑，其有為邀輕典而為不實
    之陳述之可能，是購毒者及持有毒品者供述之憑信性本不及
    於一般人，則其所證向某人購買或受讓毒品之供述，必須有
    補強證據，以擔保其供述之真實性。所謂補強證據，指其他
    證明購毒者關於毒品交易或持有毒品者關於受讓毒品之供述
    真實性之相關證據而言，必與毒品交易或受讓之供述具有相
    當程度之關聯性，而足使一般人對其關於毒品交易或受讓之
    供述，無合理之懷疑存在，而得確信其為真實，始足當之（
    最高法院101年度台上字第5047號、第5069號判決意旨參照
    ）。至於受讓毒品者先後陳述次數之多寡、內容是否一致，
    均非足以擔保其關於毒品來源陳述真實性之補強證據，故不
    能據為關於毒品來源之陳述是否與事實相符之判斷依據（最
    高法院101年度台上字第418號判決意旨參照）。
四、公訴意旨認被告涉有上開罪嫌，無非係以：證人王朝慶於警
    詢及偵查中之證述、指認犯罪嫌疑人紀錄表、110年4月2日
    統一超商監視器翻拍畫面、被告持用之行動電話門號000000
    0000號之雙向通聯紀錄及上網歷程記錄、臺北市政府警察局
    保安警察大隊搜索扣押筆錄暨扣押物品目錄表、王朝慶於11
    0年4月4日0時許為警搜扣之甲基安非他命2包暨其相片等為
    其論據。
五、訊據被告固坦承於110年4月間曾居住在臺北市○○區○○街0號5
    樓之事實，惟堅決否認有何販賣第二級毒品犯行，辯稱
    ：我不認識王朝慶，110年4月2日當日我也沒有跟王朝慶見
    面等語。經查：
　㈠被告曾與證人王朝慶於110年4月2日上午某時許，相約在臺北
    市○○區○○街0號碰面等情，業據證人於警詢及偵訊時證述明
    確（見偵字第27979號卷第25至29頁、第31至33頁，原審卷
    第104至106頁），並有統一超商監視器錄影畫面翻拍照片、
    被告持用之行動電話門號0000000000號雙向通聯紀錄及上網
    歷程紀錄存卷可佐（見偵字第27979號卷第37頁，偵字第252
    19號偵卷第33至53頁），審酌證人於警詢時所描述之被告長
    相及衣著打扮，核與警方嗣後調得之統一超商監視器錄影畫
    面翻拍畫面所顯示被告於110年4月2日衣著打扮相符（見偵
    字第27979號卷第37頁），且證人於110年4月4日警詢時指稱
    被告當時居住在臺北市○○區○○街0號5樓等情，核與被告嗣後
    於110年8月25日警詢及偵訊時所坦認：確實曾短暫居住在臺
    北市○○區○○街0號5樓等情相符（見偵字第25219號卷第17、1
    50頁），證人既能於警方調得監視器錄影畫面前即正確描述
    被告長相及扮相，亦能於警方查獲被告前即正確指出被告曾
    居住在峨眉街5號5樓之事實，足認被告與證人確曾於110年4
    月2日相約於臺北市○○區○○街0號碰面，此情堪以認定。　　
    　　
　㈡就證人所指證被告於上開時、地販賣甲基安非他命約1台予己
    等情節，證人於110年4月4日4時許第一次警詢時先證稱：警
    方所查獲之甲基安非他命及黃色藥丸，是我於110年4月2日5
    時許，用手機上網交友軟體「Grindr」和一名不知名男子相
    約於當日8、9時許，在西門町6號出口附近，他帶我走到附
    近巷弄裡，他上去拿了之後再下樓拿給我，我不清楚那邊是
    什麼路名。我以5萬元代價向他購買約30公克之毒品等語（
    見偵字第27979號卷第27頁）；於同日5時許第二次警詢時則
    證稱：我跟他在交友軟體中聊天，對方主動向我詢問是否要
    買毒品，對方約我到臺北市西門町捷運站6號出口附近交易
    ，我抵達捷運西門站6號出口後，先依被告指引在峨眉街5號
    門口等他，我在該大樓的樓梯間走動、等待，等了一段時間
    ，他才從該大樓的電梯間走出來，之後我們就走到附近的統
    一超商購物，再一起走回峨眉街5號，他帶我上5樓，我有跟
    他進去他的房間，他是從桌上直接拿毒品給我，拿完我就離
    開了等語（見偵字第27979號卷第32頁）。就交易毒品之地
    點及經過情形，證人先稱係在「西門町6號出口附近巷弄裡
    」、「他上去拿了之後再下樓拿給我」，後改稱「我們到附
    近的統一超商購物，再一起走回峨眉街5號5樓」、「他從房
    間桌上直接拿毒品給我」，前後所述明顯不一致，則其證述
    是否屬實，尚非無疑。至證人於本院審理時雖證稱：我於11
    0年4月2日被警方查獲持有之毒品甲基安非他命，是在被告
    住處以現金向被告購買的，當天我們相約在西門町的7-11便
    利商店見面等語（見本院卷第103至105頁），但對於當日與
    被告交易毒品之細節（以多少錢購買、購買毒品之現金係由
    何帳戶提領、被告住處之地點等），證人則稱「時間太久忘
    記了」云云，且稱其未留存與被告聯繫之訊息等語（見本院
    卷第103至109頁），自難以僅憑證人單一指證逕認被告有證
    人所指販賣毒品之犯行。
　㈢關於證人是否交付被告5萬元現金購買毒品乙節，證人於110
    年8月20日偵訊時證稱：我當天購買毒品是付現金給被告，
    錢是同一天領的，是從我台新銀行帳戶領的，因為有限額所
    以我分開領，都是這個帳戶領的等語（見訴字第857號卷第1
    05頁），然證人於110年4月1日至5日期間，並無任何使用台
    新國際商業銀行帳戶交易之紀錄等情，有台新國際商業銀行
    110年7月30日台新作文字第11022368號函存卷可查（見他字
    第4726號卷第64頁），益見證人前開證述情節與客觀事證不
    符，顯有瑕疵。
　㈣至證人雖於110年4月4日為警扣得淨重30.4190公克之甲基安
    非他命2包，然卷內並無被告曾經手該2包毒品之證據，尚難
    排除證人另有取得上開毒品之管道。又被告於110年8月24日
    固經警查獲持有甲基安非他命5包（驗餘淨重1.3754公克）
    ，然數量非多，且與證人所指110年4月2日向被告購買毒品
    之時間已有數月之久，難認上開毒品與證人所指之販賣行為
    具有關聯性，再被告持用行動電話門號0000000000號雙向通
    聯紀錄及上網歷程紀錄（見偵字第25219號卷第33至53頁）
    ，並無通話內容，僅能佐證110年4月2日當日被告在萬華區
    一帶活動之事實，均無從補強證人指證向被告購買甲基安非
    他命乙節之可信性。
  ㈤綜上所述，證人前開所謂被告販賣第二級毒品之證述，容有
    瑕疵存在，且本案除證人之指訴外，別無具相當程度關聯性
    之證據，足以補強證人指訴為真實，是檢察官就被告販賣毒
    品之舉證，仍有合理之懷疑存在，尚未達於通常一般之人均
    不致有所懷疑，而得確信其為真實之程度，本院無從形成被
    告有販賣毒品之確信。本件不能證明被告此部分犯罪，依首
    開說明，自應為被告被訴販賣第二級毒品部分無罪之諭知。
六、原審審理後，認檢察官所提之證據，不能證明被告有販賣第
    二級毒品犯行，而為無罪之諭知，核無不當，應予維持。檢
    察官上訴仍執原審已詳予斟酌之證據，再事爭執，指摘原判
    決關於無罪部分不當，尚難說服本院推翻原判決，另為此部
    分不利於被告之認定，其上訴為無理由，應予駁回。
據上論斷，應依刑事訴訟法第368條，判決如主文。
本案經檢察官楊思恬提起公訴，檢察官張友寧提起上訴，檢察官
廖先志到庭執行職務。
中　　華　　民　　國　　111 　年　　8 　　月　　11　　日
                  刑事第十五庭  審判長法  官  陳芃宇
                                      法  官  陳俞伶
                                      法  官　曹馨方
以上正本證明與原本無異。
檢察官如不服本判決，應於收受送達後20日內向本院提出上訴書
狀，惟須受刑事妥速審判法第9條限制。其未敘述上訴之理由者
，並得於提起上訴後20日內向本院補提理由書(均須按他造當事
人之人數附繕本)「切勿逕送上級法院」。
刑事妥速審判法第9條：
除前條情形外，第二審法院維持第一審所為無罪判決，提起上訴
之理由，以下列事項為限：
一、判決所適用之法令牴觸憲法。
二、判決違背司法院解釋。
三、判決違背判例。
刑事訴訟法第 377 條至第 379 條、第 393 條第 1 款之規定，
於前項案件之審理，不適用之。
                                      書記官　游秀珠
中　　華　　民　　國　　111 　年　　8 　　月　　11　　日